【裁判字號】    99,審重訴,85
【裁判日期】    990518
【裁判案由】    清償借款
【裁判全文】
臺灣臺北地方法院民事判決            99年度審重訴字第85號
原      告  台新國際商業銀行股份有限公司
法定代理人  戊○○
訴訟代理人  乙○○
被      告  昆泰營造廠股份有限公司
法定代理人  甲○○
被      告  丙○○
被      告  榮美開發科技股份有限公司
法定代理人  甲○○
被      告  丁○○
當事人間請求清償借款事件，經本院於中華民國99年5 月6 日言
詞辯論終結，判決如下：
    主      文
被告應連帶給付原告新台幣伍仟肆佰陸拾萬元，及自民國九十年
七月十六日起至清償日止，按年息百分之九點四八計算之利息，
暨自民國九十年八月十七日起至清償日止，逾期在六個月以內者
，按上開利率百分之十，逾期超過六個月者，超過部分按上開利
率百分之二十計付違約金。
被告昆泰營造廠股份有限公司、丁○○、丙○○應連帶給付原告
新台幣肆仟伍佰肆拾捌萬捌仟壹佰零元，及自民國九十年三月
九日起至清償日止，按年息百分之九點二計算之利息，暨自民國
九十年四月十日起至清償日止，逾期在六個月以內者，按上開利
率百分之十，逾期超過六個月者，超過部分按上開利率百分之二
十計付違約金。
訴訟費用新台幣肆拾玖萬壹仟肆佰肆拾元由被告連帶負擔，其
餘訴訟費用新台幣肆拾萬貳仟零玖拾元由被告昆泰營造廠股份有
限公司、丁○○、丙○○連帶負擔。
本判決主文第一項於原告以新台幣壹仟捌佰貳拾萬元為被告供擔
保後，得假執行。
本判決主文第二項於原告以新台幣壹仟伍佰壹拾柒萬元為被告昆
泰營造廠股份有限公司、丙○○、丁○○供擔保後，得假執行。
    事實及理由
甲、程序方面：
一、兩造業於放款合約第二十八條、授信合約書第三十一條約定
    合意以原告營業處所在地法院即本院為第一審管轄法院，有
    放款合約、授信合約書在卷可稽，故本院自有管轄權，合先
    敘明。
二、本件被告經合法通知，未於最後言詞辯論期日到場，核無民
    事訴訟法第三百八十六條所列各款情形，應依原告之聲請，
    由其一造辯論而為判決。
三、按解散之公司除因合併、分割或破產而解散外，應行清算；
    上開規定於公司經中央主管機關撤銷或廢止登記者準用之，
    公司法第二十四條、第二十六條之一分別定有明文。經查，
    被告昆泰營造廠股份有限公司（下稱昆泰營造廠公司）、榮
    美開發科技股份有限公司（原名榮美開發股份有限公司，下
    稱榮美開發科技公司）分別於訴訟繫屬前之民國97年6 月3
    日、97年6 月2 日經主管機關經濟部商業司廢止登記在案，
    被告昆泰營造廠公司並於98年12月22日經本院選派以甲○○
    為清算人，被告榮美開發科技公司則選任以甲○○為清算人
    ，並報請本院於98年5 月19日准予備查在案，此有被告昆泰
    營造廠公司變更登記表、本院98年度審司字第679 號裁定、
    被告榮美開發科技公司變更登記表、本院函在卷可稽。則原
    告起訴以清算人甲○○為被告昆泰營造廠公司之法定代理人
    ，於99年2 月10日補正以清算人甲○○為被告榮美開發科技
    公司法定代理人，並無不合。
乙、得心證之理由：
一、原告起訴主張：
  (一)大安商業銀行股份有限公司於90年12月31日與台新國際商業
    銀行股份有限公司合併，大安商業銀行股份有公司為消滅公
    司，台新國際商業銀行股份有限公司為存續公司，原大安商
    業銀行股份有限公司之權利義務由原告台新國際商業銀行股
    份有限公司概括承受。
  (二)被告昆泰營造廠公司於86年5 月9 日邀同被告榮美開發科技
    公司、丁○○、丙○○為連帶保證人，與大安商業銀行股份
    有限公司簽訂放款合約，由大安商業銀行股份有限公司就被
    告昆泰營造廠公司承攬訴外人臺北自來水事業處「民生配水
    池加壓站暨辦公大樓新建工程」應繳交保證金新台幣（下同
    ）100,000,000 元出具履約保證金保證書，並約定若發生代
    墊付保證款項，利息按原告公告基本放款利率加碼年息1.13
    % 機動計算（目前為年息9.48% ），另未按期清償者，其逾
    期清償在六個月以內者，按上開利率10% ，超過六個月者，
    超過部分按上開利率20% 計付違約金。嗣被告昆泰營造廠公
    司未依約完工，遭臺北自來水事業處於90年4 月20日終止合
    約，並於90年5 月8 日函請大安商業銀行股份有限公司就履
    約保證金54,600,000元負保證責任，經大安商業銀行股份有
    限公司於90年7 月16日代被告昆泰營造廠公司墊付保證款項
    。詎被告昆泰營造廠公司於大安商業銀行股份有限公司代墊
    付保證款項後未依約清償，依約款項已全部到期。
  (三)被告昆泰營造廠公司另於89年5 月4 日邀同被告丁○○、丙○○為連帶保證人，向原告借用100,000,000 元，約定借款
    期間自89年4 月27日起至90年4 月27日止，利息按原告公告
    基本放款利率加碼年息0.85% 機動計算（目前為年息9.2%）
    ，依年金法按月平均攤還本息。並約定若未按期清償者，其
    逾期清償在六個月以內者，按上開利率10% ，超過六個月者
    ，超過部分按上開利率20% 計付違約金。詎被告昆泰營造廠
    公司自90年3 月9 日起即未依約清償，依授信合約書第十二
    條第一項第二款約定，被告即喪失期限利益，債務視為全部
    到期。
  (四)上述債務屢向被告昆泰營造廠公司催討，均置之不理；而被
    告被告榮美開發科技公司、丁○○、丙○○既為上述(二)所述
    債務之連帶保證人，被告丁○○、丙○○既為上述(三)所述債
    務之連帶保證人，自應就各債務與被告昆泰營造廠公司負連
    帶清償責任。為此本於消費借貸及連帶保證契約之法律關係
    ，起訴請求被告連帶返還借款本息及違約金等語。並聲明：
    除假執行供擔保金額外，如主文所示。
二、被告未於言詞辯論期日到場，亦未提出書狀作何聲明或陳述
    。
三、兩造不爭執之事實：
    本件原告主張如前一所述之事實，已據其提出財政部函、放
    款合約、履約（含差額）保證金保證書、臺北自來水事業處
    函、授信合約書、被告榮美開發科技公司章程、催收款項與
    呆帳之對外債權回收情形分戶備查卡、匯出匯款用紙（代收
    入傳票）、基本放款利率變動表為證。被告昆泰營造廠公司
    、榮美開發科技公司、丁○○於相當時期受合法之通知，而
    於言詞辯論期日不到場，亦未提出準備書狀爭執；被告丙○○經於相當時期受合法之通知，而於言詞辯論期日不到場，
    亦未提出準備書狀爭執，依民事訴訟法第二百八十條第三項
    準用第一項規定，視同對原告主張之前述事實為自認。是依
    上開證物，自堪信原告主張為真實。
四、從而，原告依消費借款及連帶保證契約請求被告連帶給付借
    款如主文第一、二項所示，為有理由，應予准許。
五、訴訟費用之負擔：本件第一審裁判費為892,693 元、公示送
    達登報費為840 元，共計893,533 元，應分別由被告連帶負
    擔55 %即491,443 元（元以下四捨五入，下同）；由被告昆
    泰營造廠公司、丁○○、丙○○連帶負擔45% 即402,090 元
    ，爰確定如主文第三項所載。
丙、假執行之宣告：
    原告陳明願供擔保，請求宣告假執行，核無不合，茲酌定擔
    保金額，予以准許。
丁、結論：原告之訴為有理由，並依民事訴訟法第三百八十五條
    第一項前段、第七十八條、第八十五條第一項但書及第二項
    、第三百九十條第二項，判決如主文。
中    華    民    國    99    年    5     月    18    日
                  民事第六庭    法  官  賴錦華
以上正本係照原本作成。
如對本判決上訴，須於判決送達後二十日之不變期間內，向本院
提出上訴狀。
中    華    民    國    99    年    5     月    18    日
                                書記官  沈世儒

司法院資訊處製作；財團法人民間司法改革基金會備份。
